臺灣桃園地方法院刑事判決　　　　　　96年度交簡上字第36號
上　訴　人
即　被　告　甲○○
選任辯護人　劉　楷律師
　　　　　　藍健瑋律師
上列上訴人因過失致死案件，不服本院於中華民國九十五年十二
月二十九日九十五年度壢交簡字第一六三五號第一審刑事簡易判
決（起訴書案號：九十五年度偵字第六六七號），提起上訴，本
院管轄之第二審合議庭判決如下：
    主  文
上訴駁回。
甲○○緩刑貳年。
    事實及理由
一、本案經本院審理結果，認第一審判決被告甲○○因過失致人
    於死，處有期徒刑六月，如易科罰金，以銀元三百元即新臺
    幣九百元折算一日。其認事用法及量刑均無不當，應予維持
    ，並引用第一審刑事簡易判決所載之事實、證據及理由（如
    附件，又原審簡易判決標題漏載「判」字，應予更正）。
二、本件上訴人即被告之上訴意旨，仍執原審辯解，否認有闖紅
    燈行駛之過失，及認證人謝宗安就本件道路交通事故之發生
    亦與有過失，略以：
  (一)被告於九十四年六月十日下午騎乘車號F7U-113 號重型機車
    （下稱丙車），沿桃園縣觀音鄉○○路左轉大觀路往觀音方
    向行駛時，並未闖紅燈：
    (1)按原審法院以「本件肇事之交岔路口，交通號誌之三色運
      作時段週期為一百秒…本件事故發生時間為十六時四十分
      許，依該路口號誌運作計畫計算，在十六時四十分零秒至
      十六時四十一分八秒其間，大觀路三段（即謝宗安、莊火
      炎行駛路段）為綠燈」為由，認定被告有闖紅燈之事實。
    (2)然查，本件事故發生之確切時間點無人能夠精確斷定究係
      十六時幾分幾秒，綜觀所有證據資料及被告、案外人謝宗
      安、莊火炎等人之陳述，亦僅能知悉本件事故發生當時約
      為十六時四十分左右，故相關卷證資料即依此記載為「十
      六時四十分許」。渠料原審法院竟能僅依「十六時四十分
      許」即率論「十六時四十分許」必然係指「十六時四十分
      零秒」，按車禍發生之時為一突發之瞬間，依現有科技皆
      無法辦到還原事故發生瞬間之「分秒」為何，原承審法官
      竟能超越科技憑空論斷，如此判決豈能昭信於民？猶有甚
      者，本件判決書中認定被告闖紅燈之理由，皆建構於原承
      審法官「想像」之基礎上，所謂「十六時四十分零秒」云
      云皆非事實，其後所推斷之「大觀路三段為綠燈」亦無所
      憑信，以此認定被告有罪與刑事訴訟法第一百五十四條、
      第一百五十五條之意旨不符之處，明如觀火。
  (二)中央警察大學鑑刻字第0940004704號鑑定書（下稱鑑定書）
    及中央警察大學詹丙源教授之證詞，有諸多與事實相悖且矛
    盾之處，應無證明力。
    (1)查汽車行進速度是否超過道路速限，足以影響駕駛人對於
      緊急突發情況之應變能力，以及車禍事故時所造成之損害
      程度，於交通事故之鑑定不可謂不重要。然鑑定書竟未交
      代謝宗安所駕ZT-62987號自小客車（下稱甲車）當時行進
      速度之判斷，實有應調查卻未調查之瑕疵，足以影響鑑定
      報告內容之正確性。
    (2)次查，鑑定書及中央警察大學詹丙源教授皆認甲車與莊火
      炎所駕駛F3-4355 號自小客車（下稱乙車）同時闖紅燈機
      率較低為由，認定闖紅燈者係丙車。實則對向之兩車同時
      闖紅燈並非絕無可能，此種以兩車同時違規機率低於丙車
      違規，遽以機率大小為定奪率論違規者必為單車，並無其
      他佐證，如此疏漏自無可採。
  (三)退步言之，縱被告對本件車禍發生有可歸責之事由，案外人
    謝宗安亦與有過失，原審法院就此部分之認事用法實有違誤
    之處。
    (1)據查，位於大觀路往大園方向右轉文林路側之轉角有數民
      宅緊鄰上述交岔路口，因此勢必影響大觀路往大園行進方
      向（即甲車行進方向）駕駛人之行車視角，則甲車駕駛者
      行經肇事交岔路口前，應能注意該棟民宅阻其部分行車視
      野，而謝宗安應減速慢行卻未慢行，自負有過失責任。
    (2)另查，道路交通事故調查報告及鑑定書具認，謝宗安所駕
      駛之甲車係撞擊位於路口中央之丙車，且係甲車之左前方
      撞擊丙車之左後方，參之甲車行駛於內側車道，足徵撞擊
      當時丙車並非突然闖出，而係行進至路口中央時，突遭甲
      車煞車不及而撞上。準此，謝宗安自有違反道路交通安全
      規則第九十四條第三項「汽車行駛時，駕駛人應注意車前
      狀況及兩車併行之間隔，並隨時採取必要之安全措施」之
      規定，自屬與有過失。
    (3)復查，甲車於事故現場並未留有煞車痕，可知謝宗安完全
      未顧及汽車行經路口時所應盡之注意義務。是以，甲車駕
      駛謝宗安行車至路口前，未注意路口有無行進車輛在先；
      於行車至路口時，亦未煞車減速以應變行車狀況於後。此
      皆汽車駕駛人可得預見且應行注意之事項，然謝宗安竟疏
      未注意，亦徵其負有過失之責。
    (4)末以上開鑑定書、調查報告及歷次謝宗安之訊問筆錄，謝
      宗安皆證稱「我的右前方外側車道有一輛轎車沒打方向燈
      、要轉不轉，我就踩煞車」等語，若誠如謝宗安所述其行
      駛於內側車道、路口號誌復為綠燈，則外側車道之車輛是
      否右轉與其何干？謝宗安當無減速之必要，輔以現場並無
      甲車煞車痕，顯見謝宗安所證稱之「踩煞車」云云皆非屬
      實，故可合理懷疑，該車號不詳之車輛有阻擋甲車行進路
      線之虞，謝宗安見該車號不詳之車輛要轉不轉，因而變換
      行駛於內側車道加速超越該車，致其後謝宗安無法減速撞
      擊丙車。按道路交通安全規則第一百零一條第一款「行經
      交岔路口設有標誌之路段，不得超車」定有明文，則謝宗
      安違反該條規定而有過失確然無疑。
三、然查：
  (一)本件道路交通事故發生時，大觀路三段南北向交通號誌確為
    綠燈，證人謝宗安、莊火炎二人所駕駛之車輛當時均以時速
    四十至五十公里行進中一節，已據其二人分別於警詢、偵查
    、原審審理中證述明確在卷，且其二人更於另案之本院九十
    五年度交聲更字第九號交通聲明異議案件之九十五年八月十
    一日審理中堅證上情無移（參見本院卷附之本院九十五年度
    交聲更字第九號交通聲明異議案件之九十五年八月十一日訊
    問筆錄），衡以證人謝宗安、莊火炎雖因本件道路交通事故
    而與本件被告於偵查中同列為被告，而與本件被告間互有負
    擔民、刑事責任之利害關係，然證人謝宗安、莊火炎迭自警
    詢以來，即均陳述其二人駕車行進之大觀路三段南北向交通
    號誌確為綠燈等情，並未有前後矛盾不一之情事，且於本件
    偵查後，亦均經檢察官為不起訴處分確定，是證人謝宗安、
    莊火炎二人實無需再度甘冒偽證罪責，故意涉詞構陷本件被
    告之理！是以證人謝宗安、莊火炎之上開證述，應為可採。
    而原審亦根據證人謝宗安、莊火炎於警詢、偵查及原審審理
    中之證詞，輔以桃園縣政府交通局九十五年十一月二十八日
    桃交工字第0950024290號函覆暨所附該路口號誌時制計畫資
    料、中央警察大學九十四年十二月二十二日校鑑科字第0940
    004704號鑑定書及鑑定人詹丙源教授之證述等人證及書證資
    料，認定本件被告對於本件道路交通事故確有闖紅燈之過失
    情事，且對於被告上開辯解，已於原審判決理由內，詳為指
    駁說明，被告上訴重覆為爭執，核無理由。
  (二)又本件依卷附而為被告及其選任辯護人所不爭執其證據能力
    之道路交通事故調查報告表（一）顯示（參見九十四年度相
    字第九九號偵卷第七頁），本件案發當時正值白天，天候
    晴朗、光線明亮、路面乾燥無缺陷、道路無障礙物、視距良
    好，則被告與證人謝宗安、莊火炎三方之行車視線均不致受
    到影響而致生本件道路交通事故，是本件應係被告行經紅燈
    之交岔路口未停車及隨時注意車前狀況採取必要之安全措施
    所致，且證人謝宗安、莊火炎又係依據綠燈號誌方才行進，
    顯已信賴並遵守相關交通法令，並盡相當之注意義務，是證
    人謝宗安、莊火炎對於突如其來之本件被告行經紅燈之交岔
    路口未停車及隨時注意車前狀況採取必要之安全措施之違規
    行為，自難期有防範之可能，是其二人均難認有何過失，此
    情亦為檢察官於九十五年度偵字第六六七號不起訴處分書理
    由中所同認，並對證人謝宗安、莊火炎二人為不起訴處分而
    確定，是被告上訴意旨亦重覆對證人謝宗安是否與有過失一
    情再為爭執，亦核無理由。
  (三)綜上所述，被告上訴意旨仍執陳詞，否認其對本件道路交通
    事故有闖紅燈之過失情事及證人謝宗安對本件道路交通事故
    之發生亦與有過失情形，核無理由，上訴應予駁回。
四、末查，被告前未曾因故意犯罪受有期徒刑以上刑之宣告，有
    臺灣高等法院被告全國前案紀錄表及臺灣桃園地方法院檢察
    署刑案資料查註紀錄表各一份附卷可參。被告上訴本院第二
    審合議庭後，已與被害人邱柏綸之父母達成民事和解，賠償
    新臺幣二百七十五萬元，而被害人邱柏綸之母親乙○○亦當
    庭表明願意原諒被告，不再追究被告之刑事責任，有本院九
    十六年五月二十二日審判筆錄一份在卷可按。可認被告犯後
    態度尚佳，具有悔意，其因過失犯罪，經此科刑教訓，當知
    所警惕而無再犯之虞，本院因認其刑之宣告以暫不執行為適
    當，乃同時宣告緩刑二年，以啟自新。
據上論斷，應依刑事訴訟法第四百五十五條之一第一項、第三項
、第三百六十四條、第三百六十八條、第三百七十三條，修正後
刑法第七十四條第一項第一款，判決如主文。
本案經檢察官何治蕙到庭執行職務。
中　　華　　民　　國　　96　　年　　5 　　月　　31　　日
                        臺灣桃園地方法院交通法庭
                            審判長法  官  江德民
                                  法  官  柯姿佐
                                  法  官  林家賢
上正本證明與原本相符。
不得上訴。
      　　　　　　　　　　　　　　書記官　常毓生
中　　華　　民　　國　　96　　年　　6 　　月　　3 　　日
附錄本判決論罪科刑法條：
刑法第二百七十六條第一項：
因過失致人於死者，處二年以下有期徒刑、拘役或二千元以下罰
金。
